【裁判字號】    99,消債抗,6
【裁判日期】    990712
【裁判案由】    消債聲明異議
【裁判全文】
臺灣高雄地方法院民事裁定             99年度消債抗字第6號
抗  告  人  甲○○
相  對  人  萬泰商業銀行股份有限公司
法定代理人  乙○○
上列抗告人因消費者債務清理條例事件，對於民國98年12月15日
本院98年度事聲字第164號裁定不服，提起抗告，本院裁定如下
：
    主    文
原裁定廢棄。
相對人之異議駁回。
第一、二審程序費用由相對人負擔。
    理    由
一、抗告意旨略以：抗告人自民國99年4 月起未任職於釩順空調
    行，目前依靠打零工維生，每月收入僅約為新台幣（下同）
    16,000元，原裁定誤認抗告人每月薪資收入仍為聲請更生時
    之22,000元，自非妥適等情。並聲明：廢棄原裁定，駁回相
    對人之異議。
二、抗告人聲請更生，經本院以97年8 月27日97年度消債更字第
    438 號（下稱97消債更438 號）裁定開始更生程序，相對人
    提出願自更生方案裁定確定翌日起8 年，分96期，按月分期
    攤還債務本金、利息及違約金，每月清償8,002 元，還款總
    額為768,192 元，清償成數為71.6% 之更生方案（下稱系爭
    更生方案），本院認系爭更生方案為允當可行，而於98年10
    月27日以97年度司執消債更字第104 號裁定（下稱系爭裁定
    ），予以認可。
三、按債務人有薪資、執行業務所得或其他固定收入，法院認更
    生方案之條件公允者，得不經債權人會議可決，逕依債務人
    之聲請或依職權以裁定認可更生方案，消費者債務清理條例
    （下稱消債條例）第64條第1 項定有明文。次按消債條例之
    制定，係為使負債務之消費者得依消債條例所定程式清理其
    債務，保障債權人之公平受償，以謀求消費者經濟生活之更
    生，故除有消債條例第63條第1 項、第64條第2 項所定之情
    形外，法院得斟酌裁量認可更生方案。經查：
  (一)抗告人於98年4 月起至同年9 月止，平均薪資為19,300元之
    事實，有抗告人提出之薪資袋6 件可佐（見系爭裁定卷），
    已徵相對人主張抗告人每月薪資收入應以22,000元計算云云
    ，並非有據。再者，抗告人自99年4 月起，已自釩順空調行
    離職乙節，亦據抗告人陳明在卷，且有本院電話記錄1 紙（
    見本院卷第23頁）可佐，益見抗告人目前每月薪資收入，不
    能再以其聲請更生之初，在釩順空調行任職之22,000元為據
    。準此，在別無其他積極證據之情形下，本院本院審諸抗告
    人自陳目前每月收入僅為16,000元，低於最低基本工資17,2
    80元，尚嫌過少；而抗告人自98年4 月起至同年9 月止，平
    均薪資為19,300元，亦僅較最低工資高出2,020 元等情以觀
    ，認抗告人目前每月收入應以最低工資17,280元為據，始屬
    合理。是以，相對人萬泰商業銀行股份有限公司主張抗告人
    每月收入應為22,000元云云，並非有據。原裁定未察上情，
    遽謂抗告人每月收入仍應以22,000元計算，尚有未洽，抗告
    人指摘原裁定此部分係有不當，應屬可採。
  (二)又抗告人依系爭更生方案，須按月償還8,002 元，足見其已
    將每月個人必要生活費用減縮為9,278 元（計算式：17,280
    元－8,002 元＝9,278 元），審諸內政部公布之99年度高雄
    市每人每月最低生活費用為11,309元以觀，堪認抗告人已盡
    力減低其生活費用支出，以攤還負債。又系爭更生方案清償
    債務比例亦達71.6 %，條件尚屬公允、適當、可行。
四、綜上所述，系爭裁定審酌抗告人所提系爭更生方案為公允、
    適當、可行，且查抗告人並無消債條例第63條或第64條第2
    項所定不應認可之消極事由存在，逕依同條例第64條第1 項
    裁定認可系爭更生方案，於法並無不合，應予維持，相對人
    之異議為無理由，應予駁回。原裁定未察抗告人目前每月收
    入已低於聲請更生時所陳報之金額，而有收入減少之情事，
    逕認抗告人每月收入仍為22,000元，容有未洽，抗告意旨主
    張原裁定不當，係有理由，爰廢棄原裁定，駁回相對人之異
    議。
據上論結，本件抗告為有理由，依消費者債務清理條例第15條，
民事訴訟法第495 條之1 第1 項、第450 條、第95條、第78條、
第85條第1 項，裁定如主文。
中    華    民    國    99    年    7     月    12    日
           民事第五庭   審判長法  官  李昭彥
                              法  官  洪榮家
                              法  官  李育信
正本係照原本作成。
不得再抗告。
中    華    民    國    99    年    7     月    12    日
                              書記官  林玉珊

司法院資訊處製作；財團法人民間司法改革基金會備份。
